臺灣臺北地方法院交通事件裁定　　　 100年度交聲字第2388號
原處分機關　臺北市交通事件裁決所
異　議　人
即受處分人　金宗彥
上列異議人即受處分人因違反道路交通管理處罰條例事件，對於
臺北市交通事件裁決所中華民國100年9月22日所為之處分（原處
分案號：北市裁罰字第裁22-A02YSC106號），聲明異議，本院裁
定如下：
    主  文
異議駁回。
    理  由
一、按汽車駕駛人，駕駛汽車經測試檢定有酒精濃度超過規定標
    準者，處新臺幣（下同）15,000元以上60,000元以下罰鍰，
    並當場移置保管該汽車及吊扣其駕駛執照 1年；汽車駕駛人
    有第35條第 1項規定之情形者，應接受道路交通安全講習，
    道路交通管理處罰條例第35條第1項第 1款、第24條第1項第
    2款分別定有明文。
二、原處分意旨略以：異議人即受處分人金宗彥（下稱受處分人
    ），於民國100年9月20日晚間11時25分許，駕駛車牌號碼49
    69-HV 號自用小客車，行經臺北市鳴遠橋，經臺北市政府警
    察局文山二分局（下稱原舉發機關）交通分隊員警攔停施以
    酒精濃度測試檢定，以受處分人有汽車駕駛人酒精濃度超過
    規定標準（每公升0.25毫克以上）之違規行為（原舉發通知
    單記載測定值為每公升0.41毫克）為由製單舉發，並當場移
    置保管該車輛，嗣受處分人於應到案日期前之100年9月22日
    到案聽候裁決，原處分機關乃於同日依道路交通管理處罰條
    例第35條第1項第1款、第24條第1項第2款（原處分漏引第1
    項第2款）之規定，裁處受處分人罰鍰34,500元（已於同日
    繳納），吊扣駕駛執照12個月（已於同日繳送），並應參加
    道路交通安全講習等語。
三、異議意旨略以：伊飲酒駕車遭裁罰，因屬實際行為，伊並無
    異議，惟以，警方使用之酒測器容許一定誤差值，根據經濟
    部標準檢驗局規範，量測結果大於或等於0.25且小於 2毫克
    ，誤差值為正負5％，扣除誤差值，檢測數值應為 0.3895，
    故裁罰金額應為19,500元。又酒測器使用超過1,000 次才要
    校正，亦會有元件使用太久衰老，影響準確性之可能云云。
四、經查：
(一)本件受處分人對於其飲用酒類後駕車而於前開時、地，經原
    舉發機關員警施以酒精濃度測試檢定超過規定標準（呼氣酒
    精濃度每公升0.25毫克）達0.41毫克（超過 0.4毫克以上未
    滿0.55毫克）而遭舉發，嗣經原處分機關裁罰等情，受處分
    人並不爭執，且有受處分人聲明異議狀、原舉發通知單移送
    聯、駕照基本資料、違規查詢報表及原處分裁決書影本各1
    份在卷可查（見本院卷第3至8頁），則受處分人於原舉發機
    關員警施以酒精濃度測試檢定時，呼氣酒精測試器所顯示之
    數值確有超過規定標準達0.41毫克之情，足堪認定。
(二)本件舉發員警對受處分人施以酒精濃度測試檢定時所使用之
    呼氣酒精測試器，甫於100年3月 3日由經濟部標準檢驗局檢
    定合格並發給檢定合格證書（證書編號：JO 0000000），其
    有效期限至101年3月31日（或使用次數達1000次），有經濟
    部標準檢驗局呼氣酒精測試器檢定合格證書影本1紙在卷可
    憑（見本院卷第11頁），受處分人雖認該呼氣酒精測試器使
    用1000次才要校正，會有元件使用太久衰老，影響準確性之
    可能，然前述使用次數1000次之限制，係依度量衡法第14條
    第2項及第16條第2項規定而由度量衡專責機關即經濟部標準
    檢驗局所訂定公告之「呼氣酒精測試器及分析儀檢定檢查技
    術規範」（99年3月12日公告、99年7月1日實施）第6.9節所
    明文規定，自係經濟部標準檢驗局基於度量衡專業之考量所
    訂定，本院僅得審查原舉發機關對受處分人施以測試檢定之
    過程是否合法及所使用之呼氣酒精測試器是否合於前述檢定
    檢查技術規範之規定，故受處分人雖有前述疑慮，但仍非本
    院所得審酌之範疇，是本件員警舉發時所使用之呼氣酒精測
    試器，既由經濟部標準檢驗局檢定合格，且檢測時仍在核定
    合格有效期限內，自堪認檢測結果應屬正確無誤。
(三)查呼氣酒精測試器及分析儀檢定檢查技術規範第7.1節表2（
    檢定公差）固有標準酒精濃度（mg/L） 「0.250≦標準酒精
    濃度＜2.000」之檢定公差為±5％之規定，然所謂「公差」
    ，係指以科學儀器檢測時所容許之誤差值，而該誤差值之產
    生，實因科學儀器檢測之數值係一統計概數，依目前科學之
    水平，無法達到檢測值與實際值同一之準確度。其表示方式
    係以一正負（±）區間表示誤差之範圍，惟每次檢測之誤差
    值係位於正端值、負端值，甚或無誤差，並無法精準認定，
    故專責機關僅得以制定規範之方式，確保科學儀器檢測之誤
    差範圍在一定區間內，此即為「公差」存在之原理，亦為立
    法者所明知。是故，立法者制定酒後駕車處罰規定，既係以
    「測試檢定」之結果是否超過規定標準為處罰與否之判斷基
    礎，而非以「測試檢定」之結果與「公差」數值之計算總和
    值為判斷基礎，顯然立法者已容許測試檢定有誤差值之存在
    ，則汽車駕駛人酒精濃度超過規定標準者之處罰，既為道路
    交通管理處罰條例第35條第1項第1款所明定，且依其超過規
    定標準之程度而有不同罰鍰金額之區別（小型車汽車駕駛人
    於期限內繳納或到案聽候裁決者，呼氣酒精濃度「0.25毫克
    以上未滿0.4毫克」者處罰鍰19,500元、「0.4毫克以上未滿
    0.55毫克」者處罰鍰34,500元及「0.55毫克以上」者處罰鍰
    49,500元），亦為違反道路交通管理事件統一裁罰基準表所
    明載，則上開規定所規範呼氣酒精濃度，本即指經檢定合格
    之呼氣酒精測試器在正常使用狀態下所顯示之數值，而不應
    再扣除或加計公差值，否則無異於允許施測者或受測者依其
    主觀需要，任意解釋而限縮或放寬法律之規定，自與立法者
    之原意有違，是以，一旦呼氣酒精測試器經專責機關檢定合
    格者，其在正常使用狀態下所顯示之數值，即產生公務檢測
    上之效力，而毋庸計算公差之數值，故呼氣酒精測試器及分
    析儀檢定檢查技術規範中有關檢定公差之規定，僅得用於確
    保該呼氣酒精測試器是否得為公務檢測之用途，非可作為質
    疑檢測結果是否準確之辯，並據以為對受處分人為有利之認
    定，從而，受處分人前開主張，並無可採，應予說明。
五、綜上所述，本件受處分人之違規事實明確，原處分機關依道
    路交通管理處罰條例第35條第1項第1款、第24條第1項第2款
    （原處分漏引第 1項第2款）之規定，裁處受處分人罰鍰34,
    500元（已繳納），吊扣駕駛執照 12個月（已繳送），並應
    參加道路交通安全講習，於法核無違誤。受處分人猶執前詞
    指摘原處分不當，為無理由，自應將其異議駁回。
據上論斷，應依道路交通事件處理辦法第 18 條，裁定如主文。
中    華    民    國   100    年    11    月    16    日
                  刑事第五庭  法  官  李小芬
上正本證明與原本無異。
如不服本裁定，應於裁定送達後5日內向本院提出抗告狀。
                              書記官  陳品潔
中    華    民    國   100    年    11    月    16    日